【裁判字號】    95,訴,1291
【裁判日期】    951208
【裁判案由】    毒品危害防制條例
【裁判全文】
臺灣臺北地方法院刑事判決              95年度訴字第1291號
    公  訴  人  臺灣臺北地方法院檢察署檢察官
    被      告  丙○○
    選任辯護人  蔡  柱  律師
上列被告因違反毒品危害防制條例案件，經檢察官提起公訴（94
年度偵字第23997號、第23998號），本院判決如下：
    主  文
丙○○連續販賣第二級毒品，處有期徒刑捌年陸月。犯罪所得新
臺幣參萬壹仟元沒收，如全部或一部不能沒收時，以其財產抵償
之。
    事  實
一、丙○○明知甲基安非他命（以下簡稱安非他命）係屬毒品危
    害防制條所列管之第二級毒品，不得非法持有及販賣，竟仍
    基於意圖營利販賣安非他命之概括犯意，先於不詳時、地，
    以不明方式取得數量不詳之第二級毒品安非他命後，而以其
    向電信公司所申租使用之門號00000000 00行動電話作為聯
    絡工具，先後為下述販賣安非他命之行為：
(一)自93年9月某日起至同年11月某日止，在臺北市○○區○○
    路341號3樓住處樓下附近，連續4次，每次以每公克新台幣
    （下同）2.000元之價格，販賣第二級毒品安非他命0.5 公
    克予鄰居甲○○施用（每次交易金額1.000元）。
(二)自93年11月10日起至同年12月6日止，在同上址住處附近，
    連續5次，每次以每公克2.000元之價格，販賣第二級毒品安
    非他命0.5公克至1.5公克予朋友丁○○施用（每次交易金額
    1.000元至3.000元不等；丁○○並曾以一組汽車喇叭抵償購
    買安非他命之債務）。
(三)於93年11月10日19時5分許，在臺北市○○區○○路一段91
    巷35弄24號2樓乙○○住處附近某處，以每公克1,000元之價
    格，販賣第二級毒品安非他命總重共7公克予學長乙○○施
    用。
(四)於94年1月22日17時許，在同上址乙○○住處附近，以重量
    共17公克，價格1萬5,000元，販賣第二級毒品安非他命予乙○○施用。
    嗣因警察依法對丙○○上揭0000000000號行動電話實施監聽
    ，而查悉上情。
二、案經臺北市政府警察局移送臺灣臺北地方法院檢察署檢察官
    偵查起訴。
    理  由
壹、程序部分：
一、按被告以外之人於審判外之言詞或書面陳述，除法律有規定
    者外，不得作為證據；被告以外之人於檢察事務官、司法警
    察官或司法警察調查中所為之陳述，與審判中不符時，其先
    前之陳述具有較可信之特別情況，且為證明犯罪事實存否所
    必要者，得為證據，刑事訴訟法第一百五十九條第一項、第
    一百五十九條之二分別定有明文。所謂「具有較可信之特別
    情況」，係指係依陳述時之客觀情況綜合比較判斷，該陳述
    是否出於供述者真意、有無違法取供或遭受外力影響等情事
    ，其任意性、信用性已否受確實保障而言，故應就警詢筆錄
    製作之原因、過程及其功能等加以觀察，據以判斷該傳聞證
    據是否符合例外規定而具有證據能力之情形。經查，證人甲○○、乙○○、丁○○於警詢時之供述，雖依刑事訴訟法第
    159 條第1項之規定，均無證據能力；惟渠等於本院95年11
    月24 日審理期日時均已到庭具結經進行交互詰問；又證人
    甲○○、乙○○、丁○○分別於93年12月15日、94年2月2日
    及3日、同年3月18日接受臺北市政府警察局刑大重案組之警
    員詢問，該時點與其等所述向被告丙○○購買毒品之時點相
    近，反觀距本院審理時出庭作證之時點已有1年半之隔，自
    以在警局陳述時記憶較為清楚，且無外力干擾；另證人甲○○及丁○○於94年10月25日接受檢察官訊問時皆表示於警局
    時所言實在，警察均未有任何不當舉動，證人邱志維於同日
    接受檢察官訊問時亦表示在市刑大都有照實說等語（見臺灣
    臺北地方法院檢察署94年度毒偵字第911號卷第121、第125
    頁）；且員警於詢問前亦已明確告知渠等三人「得保持沉默
    ，無須違背自己意思而為陳述，詢問完畢後並經其親閱無訛
    後始簽名捺印」等情；況被告與證人甲○○、乙○○、丁○○分別為鄰居、前後期同學及朋友關係，彼此間無任何仇怨
    嫌隙，渠等三人警詢時實無設詞誣陷被告之虞；足證證人甲○○、乙○○、丁○○於警詢中陳述之任意性、信用性已獲
    確保，而具有較可信之特別情況；參以渠等證述涉及被告有
    無販賣第二級毒品安非他命之事實，乃用以證明被告犯罪與
    否，是渠證詞對被告犯罪事實之存否具有必要性，亦堪認定
    。從而，本院認證人甲○○、乙○○、丁○○其警詢筆錄符
    合前述「可信性」及「必要性」要件，渠等於警詢之證詞，
    自有證據能力，本院得採為證據。
二、次按被告以外之人於偵查中向檢察官所為之陳述，除顯有不
    可信之情況者外，得為證據，刑事訴訟法第一百五十九條之
    一第二項亦定有明文。查證人邱志維、丁○○、甲○○於偵
    查中經檢察官以證人身分傳訊具結所為之證述，為被告以外
    之人於偵查中向檢察官所為之陳述，除顯有不可信之情況者
    外，原則上得作為證據，且為保障被告對上開證人之詰問權
    ，原審於審理中依據當事人之聲請傳訊上開證人到庭進行交
    互詰問，而檢察官、被告及辯護人均就上開證人於偵查中之
    證述事項詰問各該證人，亦足認被告就上開證人於偵查之證
    言，已行使反對詰問權，且各該證人於偵查中向檢察官所為
    之陳述，均經具結在案，復無證據證明有顯不可信之情況，
    亦有證據能力。
三、按偵查犯罪機關依法定程序監聽之錄音，如已踐行調查證據
    程序，非不可採為認定犯罪事實之基礎，此觀刑事訴訟法第
    一百六十五條之一第二項之規定自明（最高法院九十三年度
    臺上字第六五一○號判決意旨參考）。查本件臺北市政府警
    察局刑事警察大隊係以偵辦毒品危害防制條例案件為由（通
    訊監察書之監察案由及涉嫌觸犯之法條係記載毒品危害防制
    條例第四條第一項之條文），向臺灣基隆地方法院檢察署聲
    請自九十三年十一月十日上午十時起至同年十二月九日上午
    十時止、自九十三年十二月十七日上午十時起至九十四年一
    月十五日上午十時止及自九十四年一月十七日上午十時起至
    九十四年二月十五針對電話門號0000000000０號實施通訊監
    察，有台灣基隆地方法院檢察署九十三年十一月九日９３年
    基檢清篤聲監續字第０００１９４號、九十三年十二月十七
    日９３年基檢清篤聲監續字第０００２２９號及九十四年一
    月十七日９４年基檢清篤聲監續字第０００００７號通訊監
    察書（稿）影本及電話附表（稿）影本各一份在卷足憑，則
    該實施通訊監察係屬合法，殆屬無疑。再前開監聽錄音帶及
    警員依通訊監察結果而製作如之譯文內容，業為被告所不否
    認，是以上開監聽之錄音及經勘驗與錄音內容相符之監聽譯
    文，自有證據能力。另證人丁○○、乙○○於95年11月24
    日出庭作證時，亦曾提示通訊監察譯文予之過目，渠等均未
    表示譯文與實際對話有何不符之情形，是以該譯文內容自得
    採信，一併敘明。
貳、實體部分：
一、被告之供述與辯解：
    訊據被告丙○○矢口否認有販賣安非他命之犯行，辯稱：買
    少比較貴，買多比較便宜，有與甲○○、乙○○一起合資購
    買；丁○○撞球輸錢，伊向他討債，並曾請丁○○施用云云
    。
二、認定犯罪事實所憑之證據及理由：
(一)販賣第二級毒品安非他命予甲○○部分：
    被告丙○○自93年9月某日起至同年11月某日止，在臺北市
    中山區○○路341號3樓住處樓下附近，連續4次，每次以每
    公克2.000元之價格，販賣第二級毒品安非他命0.5公克予甲○○施用（每次收1.000元）。此有證人甲○○於警詢、偵
    查、審理中之證詞可證，復有93年11月13日16時53分04秒、
    同日16時59分36秒之通訊監察譯文表可證被告與證人甲○○
    間之交易過程（見臺灣臺北地方法院檢察署94年度偵字第91
    1號偵卷第57頁），且自雙方間對話內容可見證人甲○○對
    交易方式極為熟悉、且其中提及「不是上次那個，上一次那
    個不好」等語，亦足證被告與證人甲○○兼有多次安非他命
    交易之經驗；被告雖辯稱伊與證人甲○○係一起合資買毒品
    且甲○○於交保後曾告知是因警察脅迫才會說是跟被告買毒
    品云云；惟證人從未表示係與被告合資購買毒品，通訊之內
    容中亦未就其如何出資、如何分配安非他命等情有過討論，
    況證人亦無提及有何遭警察脅迫之情，於接受偵訊並表示警
    察無任何不當行為，被告上開所辯顯不足信，被告多次販賣
    安非他命與證人甲○○一節，堪認為實。
(二)販賣第二級毒品安非他命與丁○○部分：
    證人丁○○於偵查中之陳述並無顯不可信之情形，合於刑事
    訴訟法第159條之1第2項之規定，得為證據；另於警詢中之
    陳述符合同法第159條之2之規定，得例外做為證據使用，已
    如前述。證人丁○○上開於警詢指稱大約93年10月底或11月
    初之間，都向綽號阿峰之男子購買毒品，皆撥打0000000000
    行動電話聯絡，前後約有5次，以1公克2,000元之代價成交
    ，丙○○以將安非他命裝入菸盒丟下樓之方式交付之（前偵
    卷第24頁），並指認丙○○即為其所稱綽號「阿峰」之男子
    ；另於偵查中證稱向被告購買安非他命之事實，其雖於本院
    審理時改稱「我與丙○○是朋友，他有給我毒品，但不見得
    有跟我拿錢，因為我也沒有錢」、「拿的時候被告有跟我說
    多少錢，但不見得我有錢給他，所以有的時候我會拿汽車音
    響給他作交換」，惟證人丁○○係於警察持票搜索後緊接接
    受警員詢問，較無時間為被告織羅開罪之詞，亦無受到被告
    不當影響之機會，應較審理中之證言貼近真實；且渠的確有
    以汽車音響與被告交換安非他命施用，縱非以金錢購買，仍
    屬有對價之交易，況就被告與證人丁○○間之通訊監察譯文
    中，丁○○表示要以一組汽車喇叭換取安非他命時，被告不
    但詢問該組音響價值多少、並且表示「你拿來給我看，如果
    沒看到我怎麼可能收你那個」（見偵卷第55、56頁），顯見
    被告亦將上開音響視為交換毒品的對價，另譯文中亦有談及
    購買毒品之價金、償還期限等（見偵卷第63頁），足證被告
    販賣安非他命與丁○○之事實。被告雖辯稱從來沒有賣過毒
    品給丁○○，譯文內容係指丁○○撞球輸錢，向他討債、有
    時會請丁○○吃毒品，並沒有與他交換條件，又稱「從來沒
    有賣過毒品給他，我自己吃都不夠了，沒有多餘的可以賣給
    他」云云，惟前開譯文中丁○○撥打被告之行動電話並表示
    「你先丟一克下來明天在一起算，看多少錢明天在一起算」
    ，顯然談論的即為購買毒品之價金，而綜觀兩人談話從未涉
    及撞球一事；況若真如被告所辯安非他命連供自己施用都不
    夠，沒有多餘的可以販賣，又怎麼可能多次請證人丁○○吸
    食，而未收取對價？被告前開辯解純屬虛構之詞，不足採信
    ，因此被告連續多次販賣第二級毒品安非他命予丁○○一節
    ，堪以認定。
(三)販買第二級毒品安分他命與邱志維部分：
    證人乙○○於警詢時所為之陳述符合同法第159條之2之規定
    ，得例外做為證據使用，已如前述。其於警詢時指稱曾於93
    年11月10日向被告購買7包安非他命，1克,1000 元，共新臺
    幣7,000元，另於94年1月22日以15,000元之代價向被告購買
    安非他命半兩（17克），被告立即到其住所拿錢，於當日19
    時於其住所樓下交貨；且上開所述之交易過程細節，皆與通
    訊監察譯文之內容相符（見上開偵卷第55、73頁）；而被告
    所辯買少比較貴，買多比較便宜，有與乙○○一起合資購買
    ，惟本院核閱通訊監察譯文內容，並無關於如何出資、如何
    分配所購毒品之情節，顯見此為被告臨訟飾詞，不足為信；
    是被告販賣安非他命與邱志維之事實，堪以認定。
(四)按我國查緝毒品海洛因、安非他命之施用或販賣一向執法甚
    嚴，對於販賣海洛因者尤科以死刑、無期徒刑之重度刑責，
    販賣海洛因、安非他命既經政府懸為禁令、嚴加取締，且海
    洛因、安非他命物稀價昂，取得不易，苟無利可圖，應無甘
    冒被查緝法辦判處重刑之危險，平白無端從事海洛因、安非
    他命買賣之工作，是其販入之價格必較其出售之價格為低，
    而有從中賺取買賣差價牟利之意圖及事實，應屬合理之認定
    。又販賣海洛因、安非他命既係違法行為，當非可公然為之
    ，亦無公定價格，且容易分裝、稀釋以增減份量，而每次買
    賣之價量，可能隨時依雙方關係深淺、資力、需求量及對行
    情之認知、來源是否充裕、查緝是否嚴謹、購買者被查獲時
    供述購買對象之可能風險之評估等情形，而異其標準，非可
    一概而論；而買受毒品之人通常亦無法探知販毒者賺取利潤
    幾何，是販賣毒品之利得，除被告坦承犯行或價量俱臻明確
    外，委難察得實情，職是之故，縱未確切查得販賣利得，但
    除別有確切事證，足認係按同一價格轉讓確未牟利者外，尚
    難執此認非法販賣之事證有所不足，致知過坦承者難辭重典
    ，飾詞否認者反得逞僥倖，而失情理之平。故本件證人甲○○、乙○○、丁○○等人明確指認向被告購買安非他命，顯
    見被告具有營利之意圖甚明。綜上所述，本件事證明確，被
    告丙○○連續販賣安非他甲○○、乙○○、丁○○等人之犯
    行，均堪以認定，應均依法論科。
三、新舊法比較部分：
(一)按被告行為後，刑法已於94年2月2日修正公布，於95年7月1
    日施行。按行為後法律有變更者，適用行為時之法律，但行
    為後之法律有利於行為人者，適用最有利於行為人之法律，
    現行刑法第2條第1項定有明文。刑法第2條本身雖經修正，
    但刑法第2條既屬適用法律之準據法，本身尚無比較新舊法
    之問題，應一律適用裁判時之現行刑法第2條規定以決定適
    用之刑罰法律，先與敘明。
(二)刑法第11條原規定：「本法總則於其他法令有刑罰之規定者
    ，亦適用之。但其他法令有特別規定者，不在此限。」，後
    修正為：「本法總則於其他法律有刑罰或保安處分之規定者
    ，亦適用之。但其他法律有特別規定者，不在此限。」，亦
    即為使法規範明確，將「法令」修正為「法律」以符合法律
    保留及罪刑法定原則，並就解釋上認為「有刑罰之規定」包
    含保安處分部分亦予以明文化，非屬法律之變更，而無新舊
    法比較問題，應逕適用修正後之刑法第11條規定。
(三)按刑法修正後刪除第56條關於連續犯之規定，若依舊法第56
    條規定，連續數行為而犯同一罪名者，以一罪論。但得加重
    其刑至2分之1。被告於93年底至94年初間多次販賣第二級毒
    品之行為，依上開條文，應論以一罪；惟若依照修正後條文
    ，其於數犯罪行為之情形，即應依刑法第51條之規定予以分
    論併罰。經比較新、舊法之結果，以行為時之舊法較有利於
    被告而應予適用之。
四、按所謂販賣行為，並不以販入之後復行賣出為要件，衹要以
    營利為目的販入或賣出，有一於此，其犯罪即為完成（最高
    法院六十七年臺上字第二五○○號、六十八年臺上字第六○
    六號判例意旨參照）。核被告所為係犯毒品危害防制條例第
    4條第2項販賣第二級毒品罪。被告販賣安非他命前後持有安
    非他命之低度行為，應為販賣上開毒品之高度行為所吸收，
    均不另論罪。被告先後多次販賣第二級毒品安非他命之犯行
    ，時間緊接，犯罪手法相同，並觸犯構成要件相同之罪，顯
    係基於概括犯意為之，為連續犯，應依刑法第56條規定，以
    一罪論，並加重其刑。審酌被告前科素行，此有臺灣高等法
    院被告前案紀錄表在卷可稽，今竟為牟取利潤，販賣第二級
    毒品予他人，助長毒品散布，嚴重破壞社會治安、戕害他人
    身心健康，被告所販賣之毒品數量時間長達5個月餘、販賣
    之對象及次數甚多，被告犯後飾詞圖卸，態度不佳等一切情
    狀，量處如主文所示之刑。
五、被告販賣安非他命予甲○○、丁○○、乙○○所得之財物，
    分別為4. 000元、5.000元（依有利於被告之解釋計算被告
    犯罪所得之財物，每次交易金額1.000元至3.000元不等，均
    以1.000元計）及22.000元，合計所得之財物為31.000元，
    應依毒品危害防制條例第19條第1項之規定諭知沒收，如全
    部或一部不能沒收時，以其財產抵償之。
據上論斷，應依刑事訴訟法第299條第1項前段，毒品危害防制條
例第4條第2項、第19條第1項，刑法第11條前段、第2條第1項、
修正前刑法第56條，判決如主文。
本案經檢察官王志超到庭執行職務
中    華    民    國    95    年    12    月    8    日
                  刑事第七庭  審判長法  官  梁耀鑌
                                    法  官  余明賢
                                    法  官  許泰誠
上正本證明與原本無異。
如不服本判決，應於收受送達後十日內向本院提出上訴書狀，其
未敘述上訴之理由者並得於提起上訴後十日內向本院補提理由書
（均須按他造當事人之人數附繕本）。
                                    書記官  張漪蕙
中    華    民    國    95    年    12    月    11    日
附錄本案論罪科刑法條全文：
毒品危害防制條例第4條
製造、運輸、販賣第一級毒品者，處死刑或無期徒刑；處無期徒
刑者，得併科新臺幣一千萬元以下罰金。
製造、運輸、販賣第二級毒品者，處無期徒刑或七年以上有期徒
刑，得併科新臺幣七百萬元以下罰金。
製造、運輸、販賣第三級毒品者，處五年以上有期徒刑，得併科
新臺幣五百萬元以下罰金。
製造、運輸、販賣第四級毒品者，處三年以上十年以下有期徒刑
，得併科新臺幣三百萬元以下罰金。
製造、運輸、販賣專供製造或施用毒品之器具者，處一年以上七
年以下有期徒刑，得併科新臺幣一百萬元以下罰金。
前五項之未遂犯罰之。


司法院資訊處製作；財團法人民間司法改革基金會備份。
